【裁判字號】    96,交聲,225
【裁判日期】    970131
【裁判案由】    違反道路交通管理處罰條例聲明異議
【裁判全文】
臺灣桃園地方法院交通事件裁定         96年度交聲字第225號
異  議  人
即受處分人  甲○○
原處分機關  交通部公路總局新竹區監理所桃園監理站
上列受處分人因違反道路交通管理處罰條例案件，不服交通部公
路總局新竹區監理所桃園監理站96年4 月23日所為之處分（原處
分案號：桃監裁罰字第裁52—DB0000000 號、第裁52—DB000000
0 號），聲明異議，本院裁定如下：
    主  文
原處分均撤銷。
甲○○汽車駕駛人行經有燈光號誌管制之交岔路口闖紅燈，處罰
鍰新臺幣壹仟捌佰元，並記違規點數參點；又汽車駕駛人，駕駛
汽車有違反道路交通管理處罰條例之行為，經交通勤務警察制止
時，拒絕停車接受稽查而逃逸，處罰鍰新臺幣參仟元，並記違規
點數壹點。
    理  由
一、原處分意旨略以：異議人甲○○於民國96年2 月8 日下午5
    時9 分許，騎乘車牌號碼PH8 —659 號重型機車，行經桃園
    縣八德市○○路與建國路有燈光號誌管制之交岔路口闖紅燈
    ，經桃園縣政府警察局（下稱原舉發機關）八德分局廣興派
    出所警員以指揮棒攔查並喝令停車，異議人不停而逃逸，遂
    由警員逕行舉發異議人有「駕車行經有燈光號誌管制之交岔
    口闖紅燈」及「有違反道路交通管理處罰條例之行為，拒絕
    停車接受稽查而逃逸」等2 項違規，並分別填製桃園縣政府
    警察局桃警局交字第DB0000000 號、第DB0000000 號舉發違
    反道路交通管理事件通知書，再經交通部公路總局新竹區監
    理所桃園監理站（下稱原處分機關）認異議人違規情事明確
    ，於96年4 月23日開立桃監裁罰字第裁53—DB0000000 號與
    第裁53—DB0000000 號裁決書，各裁處罰鍰新臺幣（下同）
    1800元與3000元。
二、本件異議意旨略以：異議人96年2 月8 日確實有騎乘PH8 —
    659 號重型機車行經桃園縣八德市○○路與建國路口，惟時
    間並非下午5 時9 分，因為異議人上班地點在掬水軒公司大
    溪廠，距離舉發地點約有4 公里之路程，而其下班打卡時間
    為96年2 月8 日下午5 時3 分，舉發時間為同日下午5 時9
    分，從打卡後離開工廠至舉發地點僅間隔6 分鐘，異議人絕
    無可能於這短暫的時間從上班地點趕至舉發地點，況異議人
    當天行經該路段時並無闖越紅燈之情事，亦未看到有任何值
    勤警員在執行勤務。是原處分之處罰顯有不當，爰依法聲明
    異議，請求撤銷原處分。
三、按「交通法庭認為聲明異議有理由，或聲明異議雖無理由而
    原處分不當或違法者，應以裁定將原處分經聲明異議部分撤
    銷，並自為裁定，但因原處分機關無管轄權而撤銷之者，應
    移送有管轄權之機關。」，道路交通案件處理辦法第20條定
    有明文。再按汽車駕駛人，行經有燈光號誌管制之交岔路口
    闖紅燈者，處新臺幣1800元以上5400元以下罰鍰；汽車駕駛
    人，駕駛汽車有違反本條例之行為，經交通勤務警察或依法
    令執行交通稽查任務人員制止時，不聽制止或拒絕停車接受
    稽查而逃逸者，除按各該條規定處罰外，處新臺幣3000元以
    上6000元以下罰鍰；汽車駕駛人有第60條第1 項之違規，除
    依原條款處罰鍰外，並予記違規點數1 點，有第53條之違規
    行為，除依原條款處罰鍰外，並予記違規點數3 點，道路交
    通管理處罰條例第53條第1 項、第60條第1 項、第63條第1
    項第1 款、第3 款亦有明定。
四、經查：
    異議人雖以前開情詞置辯，惟證人即舉發警員葉有振於本院
    調查時具結證稱：本件違規是伊所舉發，伊有將舉發情形註
    記在紅單上，當時只有伊1 人在執行交通疏導勤務，在路口
    前方定點攔查違規時，看見有2 名男子騎乘銀色重型機車在
    新興路、建國路闖紅燈，當時伊離該路口約10至20公尺，伊
    在建國路上的前方，伊有以指揮棒喝令異議人停車，異議人
    不理伊，還從旁邊繞過去，往大湳方向行駛，而當時是下班
    時間，車子很多，所以異議人利用車陣跑掉了，但伊有記住
    異議人所騎乘重型機車之車牌號碼等語，證人葉有振已就當
    時異議人違規情形證述甚詳，而證人葉有振為依法執行取締
    交通違規之公務員，與異議人並無仇隙，所為之證述係依法
    執行職務之見聞，且並無任何證據足資證明證人葉有振有何
    捏造事實違法取締之情事，堪信證人葉有振上開證述之情節
    均與事實相符。至於異議人提出96年2 月份上下班打卡紀錄
    所示96年2 月8 日之下班時間為下午5 時3 分，欲證明警員
    舉發當時異議人並未行經該路段云云，惟異議人於本院調查
    時既坦承當天下班確實有騎乘亮銀色之光陽牌機車經過該地
    點，且有載其弟弟等語，與證人葉有振於舉發違反道路交通
    管理事件通知單上所記載之「2 名男子騎乘銀色重機車PH8-
    659 號行經建國路新興路口闖紅燈... 」等情相合，有本件
    舉發違反道路交通管理事件通知單2 紙在卷可稽，又證人葉
    有振於本院調查時證稱：舉發當時係下班時間，車輛很多，
    但違規車輛的車速不算很快，所以記下車號並不困難，伊常
    常在記車號，很少會有錯誤的地方，且異議人應該有看到伊
    ，而且是刻意跑掉，伊才會舉發，至於違規時間，伊是看伊
    手機的時間，故有可能是異議人錯，或是伊這邊記載錯誤，
    伊並無法確定，但違規事實是明確的等語，故異議人以違規
    時間錯誤一節置辯，難為本院所採認，異議人有上開違規事
    實至為明確。
五、綜上所述，異議人騎乘重型機車行經有燈光號誌管制之交岔
    路口闖紅燈後，經桃園縣政府警察局八德分局廣興派出所警
    員以指揮棒攔查並喝令駕駛停車，異議人不停而逃逸等違規
    事證已甚明確，異議人否認違規而提出本件聲明異議，並無
    理由，惟原處分機關僅依據道路交通管理處罰條例第53條第
    1 項、第60條第1 項各裁處罰鍰1800元、3000元，未依同法
    第63條第1 項第1 款、第3 款規定分別記違規點數3 點、1
    點，自有未洽，是本件異議雖無理由，然原處分既有違法之
    處，即屬不能維持，仍應由本院將原處分撤銷並自為裁定如
    主文第2 項所示。
六、據上論斷，應依道路交通案件處理辦法第20條前段，道路交
    通管理處罰條例第53條第1 項、第60條第1 項、第63條第1
    項第1 款、第3 款，裁定如主文。
中    華    民    國    97    年    1     月    31    日
                        臺灣桃園地方法院交通法庭
                              法  官    蘇昭蓉
以上正本證明與原本無異。
如不服本裁定，應於裁定送達後5 日內向本院提出抗告狀。
                                書記官    黃俊燁
中    華    民    國    97    年    1     月    31    日


司法院資訊處製作；財團法人民間司法改革基金會備份。
